【裁判字號】    92,易,824
【裁判日期】    920331
【裁判案由】    傷害
【裁判全文】
臺灣板橋地方法院刑事判決                          九十二年度易字第八二四號
    公  訴  人  臺灣板橋地方法院檢察署檢察官
    被      告  己○○
                戊○○
                丙○○
右列被告因傷害案件，經檢察官提起公訴（九十二年度偵字第三○九六號），本院判
決如左：
    主      文
己○○傷害人之身體，處拘役肆拾伍日，如易科罰金，以佰元折算壹日。
戊○○、丙○○，均無罪。
    事      實
一、己○○與戊○○、丙○○於民國（下同）九十二年一月二十五日晚間同至臺北縣
    中和市○○路一號「好樂迪ＫＴＶ」唱歌，嗣於同日約二十三時許，戊○○、丙○○下樓買酒，因與樓下之十餘名不詳姓名者互瞄而遭追打，而斯時巡邏之警員
    乙○○經過該處，該等追打戊○○、丙○○者見狀乃一哄而散，而戊○○、丙○○則因認斯時亦於該處之丁○○、庚○○係追打渠等者之同夥，乃趨前欲與丁○○、庚○○理論，而乙○○即將雙方隔離，惟此時經戊○○通知遭人追打而下樓
    之己○○見狀以為丁○○即係追打戊○○、丙○○者之同夥，竟自行基於普通傷
    害之犯意，趁警員乙○○不及阻擋之際，出手擊打丁○○一拳，致丁○○受有左
    臉頰紅腫約三公分乘以三公分之傷害，而己○○旋經警逮捕。
二、案經丁○○、庚○○訴由臺北縣政府警察局中和分局移送臺灣板橋地方法院檢察
    署檢察官偵查起訴。
    理      由
壹、有罪部分：
一、訊據被告己○○坦承於前開時、地，因認告訴人丁○○與追打戊○○、丙○○者
    係同夥，乃出拳擊打告訴人丁○○之犯罪事實，核與告訴人丁○○所指訴遭被告
    己○○出手擊打其左臉頰一拳及到場處理之警員乙○○於本院審理中之證述（見
    本院九十二年三月十四日訊問筆錄）相符，而告訴人丁○○遭被告己○○擊打成
    傷一節，復有其提出之由三軍總醫院附設民眾診療服務處診斷證明書（甲種，0
    000000000）一紙（見臺灣板橋地方法院檢察署九十二年度偵字第三○
    九六號卷〈下簡稱偵卷〉第三十四頁）附卷足憑。從而，被告己○○傷害告訴人
    丁○○之罪證已臻明確，被告己○○之犯行洵堪認定，自應依法論科。
二、核被告己○○所為，係犯刑法第二百七十七條第一項之傷害罪。爰審酌被告己○○年輕氣盛，因認告訴人丁○○與追打其友人者係同夥，竟於警員到場處理時猶
    當街傷害他人之犯罪動機、目的、手段及其品行、智識程度、所生危害、犯罪後
    坦承犯行，已見悔意，惟因未能賠償告訴人所要求之金額而未能達成民事和解等
    一切情狀，量處如主文所示之刑，並諭知如易科罰金之折算標準，以資懲儆。
貳、無罪部分：
一、公訴意旨略以：被告戊○○、丙○○與被告己○○於九十二年一月二十五日晚上
    十一時許，在臺北縣中和市○○路一號好樂迪ＫＴＶ前，因被告戊○○、丙○○
    遭不詳姓名之人毆打，誤認丁○○、庚○○與不詳姓名之人為同夥，竟共同基於
    傷害人身體之犯意，被告戊○○、丙○○持機車大鎖、安全帽，被告己○○徒手
    毆打丁○○、庚○○，致丁○○受有頭皮擦傷、右膝擦傷、左臉頰紅腫、下背腫
    痛、下嘴唇撕裂傷等傷害；另庚○○受有右手肘擦傷、左膝擦傷、左小腿裂傷等
    傷害。因認被告戊○○、丙○○均涉犯刑法第二百七十七條第一項之傷害罪嫌。
二、按犯罪事實應依證據認定之，無證據不得推定其犯罪事實；又不能證明被告犯罪
    者，應諭知無罪之判決；刑事訴訟法第一百五十四條、第三百零一條第一項分別
    定有明文。又犯罪事實之認定，應憑真實之證據，倘證據是否真實尚欠明確，自
    難以擬制推測之方法，為其判斷之基礎；而認定犯罪事實之證據係指足以認定被
    告確有犯罪行為之積極證據而言，該項證據自須適合於被告犯罪事實之認定，始
    得採為斷罪資料（參照最高法院五十三年臺上字第六五六號、二十九年上字第三
    一○五號判例）。且刑事訴訟上證明之資料，無論其為直接或間接證據，均須達
    於通常一般之人均不致有所懷疑，而得確信其為真實之程度，始得據為有罪之認
    定，若其關於被告是否犯罪之證明未能達此程度，而有合理懷疑之存在，致使無
    從形成有罪之確信，根據「罪證有疑，利於被告」之證據法則，即不得遽為不利
    被告之認定（參照最高法院七十六度臺上字第四九八六號判例）。其以情況證據
    （即間接證據）斷罪時，尤須基於該證據在直接關係上所可證明之他項情況事實
    ，本乎推理作用足以確證被告有罪，方為合法，不得徒憑主觀上之推想，將一般
    經驗上有利被告之其他合理情況逕予排除（參照最高法院三十二年上字第六七號
    判例），再者，告訴人之告訴係以使被告受刑事追訴為目的，其陳述是否與事實
    相符，仍應調查其他證據以資審認（參照最高法院五十二年臺上字第一三○○號
    判例）。
三、公訴人認被告戊○○、丙○○涉犯前開傷害罪嫌，無非係以告訴人丁○○、庚○○指訴甚詳，核與證人甲○證述之情節相符，復有診斷證明書二紙附卷可稽為其
    論斷依據，訊據被告戊○○、丙○○固坦承於前開、地遭人追打一事，惟堅決否
    認有傷害告訴人丁○○、庚○○之犯行，均辯稱：渠等係下樓欲買酒，因與一群
    人互瞄，乃遭十餘人追打，渠等並無傷害告訴人丁○○、庚○○之犯行等語。
四、經查：
（一）告訴人庚○○於警訊中指稱：「（己○○、丙○○、戊○○經妳現場指認是否
      為傷害妳之人？）經我指認確為傷害我之人。」、「（己○○、丙○○、戊○○如何傷害妳？）該三人有用機車大鎖、安全帽及手打腳踹，『因當時現場很
      亂記不清楚』。」、「當初是丙○○上前來與我講話：『可以跟妳做朋友嗎？
      』，我回答說：『你沒看到我在氣頭上嗎？』，丙○○即跑到我男朋友丁○○
      問丁○○你是她男朋友嗎？丁○○回答是，丙○○等三人即毆打丁○○，我上
      前勸架時亦遭丙○○等三人毆傷。」（見偵卷第十五頁背面、第十六頁）、「
      （當時情形如何？）當時我正要與我男朋友各騎一輛機車要離開，此時丙○○
      、『己○○』、戊○○就過來跟我說可以跟你做朋友嗎？我就說我正在氣頭上
      然後就不太理他們，然後他們就向在我一旁我的男朋友問說我是不是他的女朋
      友，我男朋友回答是然後就被他們『三人』打了。」（見偵卷第十七頁背面）
      ，另告訴人丁○○於警訊中指稱：「我於民國九十二年一月二十五日二十三時
      許，在中和市○○路一號之好樂迪ＫＴＶ遭人毆打受傷，毆打我之人經警方到
      場處理調查後讓我指認共有三人，分別是丙○○第一個動手毆打我及後二個己○○、戊○○連（聯）手毆打我，他們對我拳打腳踢及用安全帽、機車大鎖毆
      打我；我與他們沒有仇怨並不認識。」（見偵卷第二十頁正面）、「當時我正
      要與女朋友各騎一輛機車要離開，此時丙○○、『己○○』、戊○○就過去搭
      訕我女朋友，因為我女朋友不理他們，所以他們就過來問我是不是他的男朋友
      我回答是後就遭『他們』毆打．．．。」（見偵卷第二十二頁背面），依渠等
      之指訴係認被告己○○亦與被告戊○○、丙○○因搭訕一節而共同毆打告訴人
      丁○○及庚○○；惟被告己○○一再供稱係因下樓目睹被告戊○○、丙○○欲
      與告訴人丁○○理論時始出拳擊打告訴人丁○○，此核與證人即到場處理之警
      員乙○○到場結證所稱：「當時我巡邏到那邊，看到十幾個人追打二個男子，
      他們看到我們就跑掉了。被追的二個人是被告戊○○、被告丙○○，『他們二
      人有留在現場』，他們外表沒有受傷。『後來被告己○○從好樂迪下來』，他
      們三人就跟丁○○吵架。之後被告己○○就跟丁○○打起來，其他二個被告沒
      有過去打。我就過去把他們拉開，後續警網就到達，把他們帶回警局。」（見
      本院九十二年三月十四日訊問筆錄）及斯時在場之證人甲○結證所稱：「我在
      樓上，聽到被告戊○○打電話上來，說他們在樓下被打，『我跟被告己○○就
      一起下去，下去時看到警察來了』。看到他們吵在一起，丁○○跟被告己○○
      打在一起，我過去拉，不知道被誰推倒，倒在旁邊。」（見本院九十二年三月
      十四日訊問筆錄）相符，而告訴人庚○○嗣於本院審理中自承於警方到達前毆
      打伊及告訴人丁○○者並不包括被告己○○（見本院九十二年三月二十一日審
      判筆錄），是其於案發之初所為之指認已見瑕疵，又徵諸告訴人庚○○所稱「
      當時現場很亂」（見偵卷十五頁背面），而其後復有十餘人追打被告戊○○、
      丙○○，而警方係因其餘之人均已逃逸而僅被告戊○○、丙○○、己○○留於
      該處而遭警方帶回派出所調查處理，告訴人庚○○、丁○○是否因之而誤為指
      認係被告戊○○、丙○○、己○○因搭訕一事而為傷害已堪置疑；況且，苟被
      告戊○○、丙○○於遭追打前確有毆打告訴人庚○○、丁○○成傷，則而渠等
      遭追打卻無明顯受傷之情況下，何以在警方到場時竟未予逃離卻反而留於該處
      欲與告訴人丁○○、庚○○理論，衡情尤屬有疑，是被告戊○○、丙○○所辯
      尚非全然無可採信；至於證人甲○於警訊中僅係證稱伊係去擋被告己○○與告
      訴人丁○○打架所以亦遭人毆打一節（見偵卷第二十三頁至第二十六頁），尚
      不足為被告戊○○、丙○○不利之認定，應予指明。
（二）抑有進者，依告訴人丁○○、庚○○於警訊及本院審理中所述，其係指稱於被
      告戊○○、丙○○為人追打前即遭「戊○○、丙○○」及另一人因向告訴人庚○○搭訕被拒一事而共同傷害告訴人丁○○、庚○○云云（見偵卷第十五頁至
      第二十二頁及本院九十二年三月十四日訊問筆錄），惟觀乎起訴書之記載，則
      係以被告戊○○、丙○○於「遭人追打後」，因誤認丁○○、庚○○與追打渠
      等者為同夥，乃共同傷害告訴人丁○○、庚○○，其所起訴之該犯罪事實依前
      開事證已非實在（被告己○○傷害告訴人丁○○之犯行，依上開情事觀之，亦
      難認與被告戊○○、丙○○有犯意聯絡及行為分擔），且依被告戊○○、丙○○遭追打之時間點劃分，一為被追打「前」，一為被追打「後」，且其原因一
      為「搭訕被拒」，一為「誤認係追打者之同夥」，二者之社會基本事實並非相
      同，是縱然被告戊○○、丙○○於遭人追打前確有因搭訕情事而傷害告訴人丁○○、庚○○之犯行，亦難認該犯罪事實業經起訴而為本院於本案所得審理並
      加以判決，當應由檢察官另行偵辦。
五、從而，被告戊○○、丙○○所辯尚非無據；是公訴人認被告戊○○、丙○○犯前
    揭罪行，所為之舉證尚未能達通常一般之人均不致有所懷疑，而得確信其為真實
    之程度，而有合理懷疑之存在，即不得遽為不利被告之認定，此外，本院查無積
    極證據足資認被告戊○○、丙○○確有被訴之傷害罪行，則既不能證明被告戊○○、丙○○犯罪，揆諸前揭說明，本院自應依法為被告戊○○、丙○○無罪之諭
    知。
據上論斷，應依刑事訴訟法第二百九十九條第一項前段、第三百零一條第一項，刑法
第二百七十七條第一項、第四十一條第一項前段，罰金罰鍰提高標準條例第一條前段
、第二條，判決如主文。
本案經檢察官王秀慧到庭執行職務。
中      華      民      國      九十二      年      三    月    三十一  日
                                  臺灣板橋地方法院刑事第五庭
                          法  官  陳  鴻  清
右正本證明與原本無異。
如不服本判決，應於判決送達後十日內，向本院提出上訴狀。
                                          書記官  林  蔚  然
中      華      民      國      九十二      年      三    月    三十一  日
附錄本案論罪科刑法條全文：
刑法第二百七十七條：
傷害人之身體或健康者，處三年以下有期徒刑、拘役或一千元以下罰金。
犯前項之罪因而致人於死者，處無期徒刑或七年以上有期徒刑；致重傷者，處三年以
上十年以下有期徒刑。


司法院資訊處製作；財團法人民間司法改革基金會備份。
